# 关于收购标的公司一部门资产构成业务的会计处理方式

提问人：我还不会飞 时间：2017-11-11 11:02:53
您好，陈版，请教您如下问题：目前客户公司想收购另一个公司的一个业务板块，这个业务板块构成业务，由于是高溢价收购，会确认大额商誉；同时该业务板块根据初步判断，可能在合并层面需要确认无形资产。由于现在要编制备考合并报表，在备考合并报表层面需要是否应该确认无形资产，如确认无形资产的话会涉及摊销问题，会显著影响备考合并利润表；如不确认无形资产，在信息披露上有什么要求，需要附加披露其他信息吗？

回答人：chenyiwei
对这类情况，首选做法是在备考报表中即恰当确认无形资产，使得备考报表尽可能接近于日后收购完成后上市公司合并报表层面的显示状况。因为编制备考报表的首要目的就是提供给上市公司股东作为是否批准该交易的决策参考，如果备考报表显示的状况与实际差异很大（特别是无形资产的摊销影响），则对上市公司股东可能造成重大的误导。 如果因为时间等原因，无法在编制备考报表时确定无形资产的公允价值，则也可以接受备考报表按被收购方账面价值直接合并的做法，但需在附注的编制基础部分中对该情况予以详细说明，并对该备考报表与日后交易完成后上市公司基于“购买对价分摊”评估编制的合并报表之间可能存在的重大差异予以特别提示。

提问人：我还不会飞 时间：2017-11-11 12:21:17
谢谢，陈版。合并面层能够确认无形资产应确认无形资产，如果因客观原因不能确认的，对相关影响作出充分提示披露。 在个别报表层面还请问陈版： 现在需要编制被收购方被剥离出来的业务板块的财务报表（不知是否可称之为剥离财务报表），该业务板块相关的无形资产是否需要在这个财务报表中反应出来，并考虑无形资产的摊销问题。

回答人：chenyiwei
剥离板块是否为不纳入收购范围的部分？如果是，则可以不调整无形资产价值，因为这对上市公司股东而言意义不大。

提问人：我还不会飞 时间：2017-11-11 20:34:26
抱歉，陈版，我没有表达清楚我的意思。 现在客户公司就是要收购被收购方剥离出来的业务板块，这个业务板块可能存在能够辨认的无形资产，那么编制剥离出来的业务板块的财务报表时，可辨认的无形资产是否需要在该业务板块的财务报表上反应出来呢？

回答人：chenyiwei
如前所述，尽可能反映，保证报表的决策相关性。

提问人：我还不会飞 时间：2017-11-12 10:15:39
陈版，我是否可以这样理解，收购被剥离出来的业务板块，在编制备考合并报表时，应确认该业务板块评估出的可辨认的无形资产（及相关摊销），以供投资者做出正确决策；另外，在编制拟收购的被剥离出来的业务板块的个别财务报表时，可以视为应该应用“下推会计”的原理（在国际会计准则实务指南中看到的术语，不知道理解是否正确），在个别财务报表中也需确认辨认出的无形资产（及相关摊销），目的亦是为了有助于投资者做出正确的决策。那么个别财务报表此时也是一份备考财务报表。

回答人：chenyiwei
可以这样理解。

提问人：我还不会飞 时间：2017-11-12 10:32:51
编制备考财务报表是了一项收购交易，考虑到收购的目的，在拟收购的业务的个别财务报表中确认能够辨认的无形资产资产显然是符合交易目的的。陈版您的观点，我非常赞同。 昨日我在巨潮资讯网中统计了上市公司公告备考财务报表共计 102 分，其中绝大部门是收购被收购公司股权。其中有一份是收购被收购公司剥离出来的业务，即上海申达收购IAGG S.A剥离出来的ST&A业务；上海申达同时公告了《申达股份：立信会计师事务所（特殊普通合伙）关于上海申达股份有限公司重大资产购买之审阅报告及备考财务报表》
（备考合并财务报表）和《毕马威华振会计师事务所（特殊普通合伙）关于上海申达股份有限公司重大资产购买标的之审计报告》
（ST&A业务的模拟汇总财务报表），其中毕马威华振发布的是一份模拟汇总财务报表。既然是模拟汇总财务报表那么就是以过去的交易和事实编制，不存在备考财务报表的假设的情况。 故剥离出来的业务的个别财务报表有 2 种编制思路，一编制一份模拟汇总财务报表（以过去交易和事实为依据），二编制一份备考财务报表（会存在若干假设）；如被剥离的业务存在可辨认的无形资产，那么采用第一种方法编制模拟汇总财务报表就不需确认无形资产，采用第二种方法编制一份备考采用报表，就需要尽可能确认可辨认的无形资产。请教下陈版这 2 种方法用哪一种更适宜？

回答人：chenyiwei
看编制目的和预期使用者。如果是以上市公司及其股东为其预期使用者，目的是作为股东是否批准该交易的决策依据，则第二种方法能提高其有用性。

提问人：呼叫帮助 时间：2017-11-23 21:03:45
陈版备考报表这块我们没有接触，想请教您，备考报表编制目的主要是什么？备考报表给谁用？在什么情况下，需要编制备考报表？

回答人：chenyiwei
这个问题比较大，建议看证监会早年出的备考报表编制指引的征求意见稿。